臺灣高等法院花蓮分院刑事判決　　　　　100年度上易字第9號
上　訴　人
即　被　告　劉俊男
上列上訴人因妨害名譽等案件，不服臺灣臺東地方法院99年度易
字第365號中華民國99年12月16日第一審判決（起訴案號：臺灣
臺東地方法院檢察署99年度偵字第1608、2133號），提起上訴，
本院判決如下：
    主  文
上訴駁回。
    理  由
一、依刑事訴訟法第350條、第361條、第362條、第367條規定，
    不服地方法院之第一審判決而上訴者，須提出上訴書狀，並
    應敘述具體理由，為上訴必備之程式；其所提出之上訴書狀
    並未敘述上訴理由，或僅曾以言詞陳述上訴理由者，均應於
    上訴期間屆滿後20日內補提理由書於第一審法院。第一審法
    院經形式審查，認逾期未補提上訴理由者，應定期間先命補
    正；逾期未補正者，為上訴不合法律上之程式，應以裁定駁
    回。倘已提出上訴理由，但所提非屬具體理由者，則由第二
    審法院以上訴不合法律上之程式，判決駁回。而所謂具體理
    由，必係依據卷內既有訴訟資料或提出新事證，指摘或表明
    第一審判決有何採證認事、用法或量刑等足以影響判決本旨
    之不當或違法，而構成應予撤銷之具體事由，始克當之（例
    如：依憑證據法則具體指出所採證據何以不具證據能力，或
    依憑卷證資料，明確指出所為證據證明力之判斷如何違背經
    驗、論理法則）；倘僅泛言原判決認定事實錯誤、違背法令
    、量刑失之過重或輕縱，而未依上揭意旨指出具體事由，或
    形式上雖已指出具體事由，然該事由縱使屬實，亦不足以認
    為原判決有何不當或違法者（例如：對不具有調查必要性之
    證據，法院未依聲請調查亦未說明理由，或援用證據不當，
    但除去該證據仍應為同一事實之認定），皆難謂係具體理由
    ，俾與第二審上訴制度在請求第二審法院撤銷、變更第一審
    不當或違法之判決，以實現個案救濟之立法目的相契合，並
    節制濫行上訴（最高法院著有97年度台上字第892號判決可
    參）。
二、被告上訴意旨略以：前案告訴人劉陳瑞珍於偵查、原審及本
    院審理期間，均經具結，惟證詞前後不一，顯有偽證、誣告
    、妨害名譽等罪，由於法院未於上述情節另行追究刑責，終
    歸上訴人含冤莫白，以致被判刑責應執行有期徒刑8月，並
    於99年11月23日入監執行。因心有不甘，遂於99年11月23日
    具狀向台東地檢署控告劉陳瑞珍偽證、誣告、誹謗等罪嫌，
    現由台東地檢署以99年度交查字第216號偵辦中。在本案審
    理中亦向原審法官再三陳述，純為證人無理之陷害，被判刑
    責，極為怨恨痛心，而於情緒失控之下，口出不妥言詞，事
    非故意，殊不知會觸犯法規，事後自覺遺憾，並於審理中誠
    心願向承審法官等道歉，如今接獲本件判決，深感法官認事
    用法是否有些過當？量處拘役日數是否過量？上訴人現已年
    過七十三歲，自想人生幾十年來，ㄧ直奉公守法，而這次劫
    數，請上訴法院給予上訴人ㄧ次自新悔改之機會，撤銷原審
    判決而為無罪之諭知，從輕發落云云。
三、查本案上訴人即被告劉俊男所涉妨害名譽等固據上訴人坦承
    有陳述起訴事實所述之話語，惟辯稱係ㄧ時情緒激動才會這
    樣講，伊並無侮辱之意云云，然上訴人確實有於99年5月14
    日，就自己被訴詐欺等案件（臺灣臺東地方法院98年度易字
    第36號），在該院刑事第5法庭公開審理時，因對訴訟程序
    之發動及進行不滿，即口出「我沒有看過像臺東地方法院這
    麼爛」、「不要給這個賤女人給你們害」等語，且其所謂「
    賤女人」即意指劉陳瑞珍等事實，為上訴人所不爭執，復經
    原審當庭勘驗該案審判錄音光碟屬實，並製有勘驗筆錄1份
    附卷可稽（見原審卷第22頁反面、23頁）；復以「爛」、「
    賤女人」等粗俗言語，依據一般社會通念，客觀上已足以貶
    損被罵者之尊嚴及人格，並認上訴人若對訴訟程序之發動及
    進行不滿，本應以理性言詞陳述意見，而非以「爛」、「賤
    女人」等粗俗言語辱罵，是其以上開動機作為其行為合理化
    之藉口，實為矯飾之詞，無從採信，進而認定上訴人構成刑
    法第140條第2項侮辱公署罪及同法第309條第1項之公然侮辱
    罪，並審酌上訴人僅因對訴訟程序之發動及進行不滿，即於
    公開法庭上口出粗鄙文字，貶損臺灣臺東地方法院及劉陳瑞
    珍之人格與尊嚴非輕，復足以顯示其目無法紀之反社會性；
    兼衡其智識程度（國中畢業）、年紀老大、家庭及經濟狀況
    、與劉陳瑞珍之關係；復慮及其係以被告身分對訴訟程序不
    滿才為本件犯行，尚非全然無因，犯後亦坦承有為上開言詞
    但仍否認犯罪之態度，以及當庭表示願意向該院表達歉意之
    舉止等一切情狀，分別判處拘役肆拾日及拘役貳拾日，並定
    應執行拘役伍拾日，及諭知如易科罰金折算標準，已於判決
    理由中詳加論述刑法第57條量刑標準，且就上訴人所犯本案
    之情狀說明其審酌之根據及理由，尚無何違反經驗法則、論
    理法則、比例原則，及其他逾越法律所規定範圍或濫用權限
    之違法情事。
四、又上訴人前揭上訴理由，已據其於原審提出抗辯，本案原審
    顯無未就上訴人所供述者加以審酌之情事存在。揆諸上訴人
    所具上訴理由書，均僅對原審已審酌之事證重為爭執，而未
    具體引用案內卷證指摘原判決關於事實認定及法律適用，有
    何違法或不當之處，復且上訴人亦未提出新事證，指摘或表
    明第一審判決有何採證認事，足以影響判決本旨之不當或違
    法，而構成應予撤銷之具體事由。故依前開最高法院判決意
    旨，上訴人前揭上訴理由自非屬得上訴第二審之具體理由。
    從而，揆諸上開說明，本件上訴不合法律上之程式，且無從
    命補正，應予駁回，並不經言詞辯論為之。
五、據上論斷，應依刑事訴訟法第367條前段、第372條，判決如
    主文。
中    華    民    國   100    年    1     月    24    日
                    刑事庭審判長法  官  謝志揚
                                法  官  許仕楓
                                法  官  李水源
以上正本證明與原本無異。
本件不得上訴。
中    華    民    國   100    年    1     月    24    日
                                書記官  陳有信